臺灣士林地方法院民事判決　　　　　　 95年度簡上字第44號
上　訴　人　乙○○
訴訟代理人　江淑卿律師
被　上訴人　甲○○
上列當事人間確認本票債權不存在事件，上訴人對於中華民國95
年1 月20日本院士林簡易庭94年度簡字第1171號第一審判決提起
上訴，本院於95年2 月1 日言詞辯論終結，判決如下：
    主  文
原判決關於駁回上訴人後開第二項之訴部分，及該部分訴訟費用
之裁判均廢棄。
確認被上訴人對上訴人就附表一所示本票，超過新台幣壹拾陸萬
壹仟陸佰肆拾元部分之本票債權不存在。
上訴人其餘上訴駁回。
第一審、第二審訴訟費用新台幣貳萬柒仟玖佰壹拾元由被上訴人
負擔五分之一即新台幣伍仟捌佰捌拾貳元，餘由上訴人負擔。
    事實及理由
一、上訴人主張：被上訴人持有上訴人所簽發如附表所示本票2
    紙，向台灣板橋地方法院聲請裁定准許強制執行，經該院以
    94年度票字第12442 號裁定准予強制執行，惟因兩造原為男
    女朋友，上訴人欲向被上訴人借貸，故簽發如附表編號二所
    示之新台幣（下同）500,000 元本票與被上訴人，然被上訴
    人實際上並未交付500,000 元借款予上訴人，且該本票之到
    期日94年10月20日為被上訴人私自填載，應為無效。又上訴
    人為擔保被上訴人所代墊其於94年8 月15日以前在金元帥舞
    廳之消費款及欲向被上訴人為借貸，故簽發如附表編號一所
    示之600,000 元本票，但被上訴人實際上並未交付任何借款
    予上訴人，而被上訴人所提出之94年8 月15日以前之簽單，
    僅下列簽單為上訴人所簽名：1 、93年12月8 日7,200 元。
    2 、93年12月18日5,250 元。3 、93年12月18日5,040 元。
    4 、93年12月21日6,790 元。5 、94年1 月25日7,200 元。
    6 、94年1 月29日7,200 元。7 、94年1 月30日10,300元。
    8 、94年3 月27日10,720元。9 、94年6 月30日5,400 元。
    10、94年6 月22日7,200 元。11、94年6 月23日9,080 元。
    12、94年6 月27日7,200 元。13、94年7 月7 日4,620 元。
    14、94年7 月7 日4,680 元。15、94年7 月8 日11,270元。
    16、94年7 月9 日6,330 元。17、94年7 月11日5,320 元。
    18、94年7 月13日7,200 元。19、94年7 月18日3,600 元。
    20、94年7 月18日7,120 元。21、94年7 月26日7,200 元。
    22、94年7 月30日8,770 元。23、94年7 月31日3,600 元。
    24、94年8 月1 日10,720元。25、94年8 月5 日11,380元。
    26、94年8 月6 日7,200 元。27、94年8 月10日8,820 元。
    28、94年8 月11日7,200 元。29、94年8 月12日11,820元。
    30、94年8 月13日7,200 元。31、94年8 月15日12,600元。
    至於其他簽單均非上訴人所消費。而上訴人已交付發票人邱
    春木、發票日分別為94年8 月25日、94年9 月5 日、94年9
    月25日，面額各為100,000 元、50,000元、127,000 元之3
    張支票予被上訴人提示兌現，且另於94年4 月28日、94年6
    月7 日復分別交付被上訴人160,000 元、150,000 元用以清
    償其所積欠被上訴人之代墊簽帳單款項，故其所積欠之代墊
    簽帳款均已清償完畢，至於借款部分被上訴人既未實際交付
    借款，借貸關係即不存在，故系爭2 張本票所擔保之原因債
    權均不存在。且被上訴人於95年1 月13日言詞辯論期日亦當
    庭自承：如附表編號一所示本票其中面額127,000 元之票據
    債權，業經上訴人清償完畢，該金額範圍內之本票債權已不
    存在。至被上訴人主張上訴人於94年1 月10日委託書有關93
    年10月15日及93年12月12日之兩筆借款，係由上訴人開立本
    票到期日91 年1月31日及94年2 月22日票面金額各為20萬元
    、30萬元之2 紙本票，該紙20萬元之本票係因上訴人委請被
    上訴人向地下錢莊調現10萬元，2 個月1 期，到期需還20萬
    元，才依被上訴人指示簽發，而該紙30萬元之本票被上訴人
    則未實際交付借款。縱鈞院認被上訴人確有借予上訴人20萬
    元、30萬元，然上訴人於房屋貸款抵押農會撥款100 萬元予
    上訴人後，上訴人即於94年2 月24日提領現金30萬元交付被
    上訴人，並由上訴人之母於94年2 月21日交付20萬元與被上
    訴人而清償完畢，故被上訴人已返還前開2 張20萬元、30萬
    元之本票與上訴人，故前開2 紙20萬元、30萬元之本票實與
    附表編號二所示之本票無涉等語。
二、被上訴人則以：兩造原為男女朋友，上訴人先後於93年10月
    15日、同年12月22日向被上訴人借款30萬元、20萬元，並分
    別簽發到期日94年1 月31日、面額30萬之本票及到期日94年
    2 月22日、面額20萬元之本票各1 件交與被上訴人，然上訴
    人遲未清償前開借款。因上訴人向被上訴人表示其打算還給
    被上訴人的錢在電動遊戲場時被人下迷藥而不見，銀行的提
    款卡及現金卡也被盜領一空，所以向被上訴人求情，請求被
    上訴人先返還前開2 張20萬元、30萬元之本票，讓上訴人可
    以跟父母交差，並願意書立悔過書證明不再賭博及吃藥，又
    稱可拿土地所有權狀和印鑑證明作為抵押，被上訴人一時心
    軟，於上訴人於94年3 月6 日書立悔過書之時，將前開2 紙
    20 萬 元、30萬元本票交還與上訴人，但實際上上訴人並未
    清償前開借款。由於兩造已相識三年餘，上訴人在94年8 月
    15日要求與被上訴人結婚，希望被上訴人不要繼續在舞廳上
    班，因被上訴人表示上訴人積欠之上開20萬元、30萬元借款
    並未清償，且上訴人自94年3 月6 日起陸續向被上訴人所借
    之10 幾 萬元及被上訴人代上訴人墊付之94年8 月15日以前
    金元帥舞廳消費款，上訴人均未清償，被上訴人不得不繼續
    在舞廳上班，上訴人遂於當日同時簽發系爭二張本票交付被
    上訴人，其中如附表編號二所示50萬元本票，是要清償上開
    20萬元及30萬元借款債務，另如附表編號一所示60萬元本票
    ，其中面額40幾萬元，是要清償被上訴人代上訴人墊付之94
    年8 月15日前舞廳消費款，其餘面額10餘萬元，則是要向被
    上訴人清償其自94年3 月6 日以後陸續向被上訴人借款之用
    。然上訴人僅以邱春木所簽發、94年9 月25日、面額127,00
    0 元之支票清償60萬元本票中之127,000 元舞廳消費款部分
    ，被上訴人因而將127,000 元之簽單交還予上訴人。被上訴
    人並未於94年4 月28日、94年6 月7 日收到上訴人所稱之16
    0,000 元、150,000 元。又其雖有收到發票人邱春木、發票
    日分別為94年8 月25日、94年9 月5 日，面額各為100,000
    元、50,000元之2 張支票，但其中100,000 元之支票，是用
    來清償94年8 月15日上訴人另外向被上訴人所借之100,000
    元借款。又在前開100,000 元支票兌現後，上訴人又另外向
    被上訴人借款50,000元，所以前開50,000元之支票是用來清
    償該筆50,000元借款，均與系爭2 張本票無涉等語資為抗辯
    。
三、原審對於上訴人之請求，判決上訴人全部敗訴，上訴人就原
    審判決全部聲明不服，請求廢棄原判決，判決確認台灣板橋
    地方法院94年度票字第12442 號裁定附表編號一所示本票票
    面金額超過127,000 元部分及附表編號二所示本票票面金額
    500,000 元之票據債權不存在。被上訴人則求為判決駁回上
    訴。
四、兩造不爭執之事實：
  (一)被上訴人持上訴人所簽發票號079757、面額500,000 元、
    發票日94年8 月15日、到期日94年10月20日、受款人甲○○
    票號079758、面額600,000 元、發票日94年8 月15日、到
    期日94年10月15日之本票，向台灣板橋地方法院簡易庭聲請
    裁定本票准予強制執行，經台灣板橋地方法院簡易庭於94年
    11月9 月裁定准許強制執行。其中票號079757之本票到期日
    係被上訴人自行填載。
  (二)上訴人於93年12月22日委託被上訴人向地下錢莊借款，約定
    借款本息為20萬元，由上訴人簽發94年2 月22日到期、面額
    20萬元之本票交予被上訴人。被上訴人已將前開本票返還上
    訴人。
  (三)上訴人曾簽發1 紙94年1 月31日到期面額30萬元之本票交予
    被上訴人。被上訴人已將前開本票返還上訴人。
  (四)上訴人曾交付發票人邱春木、發票日分別為94年8 月25日、
    94年9 月5 日、94年9 月25日，面額各為100,000 元、50,
    000 元、127,000 元之支票予被上訴人提示兌現。
  (五)上訴人於94年1 月10日出具委託書予被上訴人，委託書記載
    ：「本人乙○○委託甲○○小姐代償二筆款項共新台幣伍拾
    萬元整於93年10月15日及93年12月22日支付代償本人債務之
    款項其中利息由江小姐替我支付，最近一張本票於94年1 月
    31日到期，請爸媽先行替我還款，別讓江小姐為難，另一張
    於94年2 月22日到期，請一併幫我還款。」
  (六)上訴人於94年1 月26日出具委託書予被上訴人，委託書記載
    ：「本人所有坐落板橋市○○○路21號12樓，原（文化段25
    24地號）之房屋及土地所有權狀領取手續，權全委由甲○○
    小姐代領並無留，特此委託辦理。」，惟事後係由上訴人自
    行領取所有權狀向板橋市農會辦理貸款100 萬元，板橋市農
    會於94年2 月24日放款100 萬元入上訴人0000000000000 號
    帳戶內，該帳戶於94年2 月25日轉帳35萬元至邱春木000000
    0000000 帳戶內。
  (七)上訴人於94年3 月6 日出具悔過書予被上訴人，悔過書記載
    ：「我乙○○今所犯的過錯，誠心改過，不再涉及賭具之類
    場所及吃安眠藥物，並專心工作投入生活正常爾後如有類似
    過錯也屬自己咎由自取與他人無關，也願任憑甲○○處罰，
    口說無憑，特立此悔過書。」
  (八)上訴人對於下列簽帳單上上訴人簽名之真正不爭執：
  1、93年12月8 日7,200元。
  2、93年12月18日5,250元。
  3、93年12月18日5,040元。
  4、93年12月21日6,790元。
  5、94年1 月25日7,200元。
  6、94年1 月29日7,200元。
  7、94年1 月30日10,300元。
  8、94年3 月27日10,720元。
  9、94年6 月30日5,400元。
  10、94年6 月22日7,200元。
  11、94年6 月23日9,080元。
  12、94年6 月27日7,200元。
  13、94年7 月7 日4,620元。
  14、94年7 月7 日4,680元。
  15、94年7 月8日11,270 元。
  16、94年7 月9日6,330元。
  17、94年7月11日5,320元。
  18、94年7 月13日7,200元。
  19、94年7 月18日3,600元。
  20、94年7 月18日7,120元。
  21、94年7 月26日7,200元。
  22、94年7 月30日8,770元。
  23、94年7 月31日3,600元。
  24、94年8 月1日10,720 元。
  25、94年8 月5 日11,380 元。
  26、94年8 月6 日7,200元。
  27、94年8 月10日8,820元。
  28、94年8 月11日7,200元。
  29、94年8 月12日11,820元。
  30、94年8 月13日7,200元。
  31、94年8月15日12,600 元。
  32、94年8月19日6,300元。
  33、94年8月20日7,200元。
  34、94年8月22日1,380元。
  35、94年8月23日6,660元。
  36、94年8月27日4,680元。
  37、94年8月29日8,100元。
  38、94年9月3日7,200元。
  39、94年9月5日7,740元。
  40、94年9月12日10,900元。
  41、94年9月15日9,000元。
  42、94年8月26日3,600元。
  43、94年9月18日7,200元。
  44、94年9月22日3,200元。
  45、94年9月25日7,200元。
  46、94年10月4日7,200元。
  47、94年10月3日6,300元。
  48、94年10月11日8,100元。
  49、94年10月6日7,200元。
  (九)系爭60萬元本票原因關係係擔保94年8 月15日以前上訴人於
    金元帥舞廳簽帳款及向被上訴人之借款。
  (十)系爭50萬元本票原因關係為消費借貸關係。
五、得心證之理由：本件兩造之爭點，應在於：
  (一)上訴人有無於93年10月15日向被上訴人借款300,000元？
  1、被上訴人是否已交付前開借款300,000元與上訴人？
  2、前開借款300,000元是否已清償？
  (二)上訴人有無於93年12月22日向被上訴人借款200,000元？
  1、被上訴人是否已交付前開借款200,000元與上訴人？
  2、前開借款200,000元是否已清償？
  (三)上訴人有無於金元帥舞廳消費下列款項：
  1、93年12月14日7,200 元。
  2、94年1 月28日7,200 元。
  3、94年3 月6 日4,500元。
  4、94年3 月24日9,400元。
  5、94年4 月1 日3,600元。
  6、94年3 月30日1,650元。
  7、94年4 月30日4,500元。
  8、94年5 月7 日1,100元。
  9、94年5 月12日1,800元。
  10、94年6 月24日4,500元。
  11、94年7 月12日3,600元。
  12、94年7 月6 日1,800元。
  13、94年7 月19日3,600 元。
  14、94年7 月21日7,200元。
  15、94年7 月24日3,600元。
  16、94年7 月27日3,960元。
  17、94年8 月8 日7,200元。
  18、94年8月25日7,200元。
  19、94年9月20日7,200元。
  20、94年9月3日1,100元。
  21、94年9月26日3,600元。
  22、94年9月29日3,600元。
  23、94年9月2日1,100元。
  24、94年9月2日7,200元。
  25、94年8月17日1,650元。
  26、94年8月17日3,600元。
  27、94年9月17日5,400元。
  28、94年9月28日7,200元。
  29、94年10月3日1,650元。
  30、94年9月30日7,200元。
  31、94年9月13日1,800元。
  32、94年9月19日3,780元。
  33、94年9月5日1,650元。
  34、94年9月11日7,200元。
 (四)上訴人有無於94年3 月6 日以後向被上訴人借款，款項為60
   萬元扣除12萬7 千元，再扣除94年8 月15日前之簽帳單後的
   金額？
 (五)上訴人有無於94年4 月28日、94年6 月7 日分別交付160,000
   元、150,000 元與被上訴人？
 (六)94年8 月15日上訴人有無另外再向被上訴人借款100,000 元
   ？如有，是否係以邱春木簽發之票號BA0000000 號、面額10
   萬元支票清償前開借款？
 (七)上訴人有無在前開10萬元支票兌現後，再向被上訴人借貸5
   萬元？如有，是否係以邱春木簽發之票號BA0000000 號、面
   額5 萬元支票清償？
   茲分述如下：
（一）就如附表編號二所示50萬元本票部分，經查：
   1、上訴人雖否認其有於93年10月15日向被上訴人借款300,0
      00 元，然其確曾簽發1 紙94年1 月31日到期、面額30萬
      元之本票交與被上訴人，衡諸常情，一般人簽發本票應有
      原因關係存在。而上訴人並不爭執其有於93年12月22日委
      託被上訴人向地下錢莊借款，約定借款本息為20萬元，而
      由上訴人簽發94年2 月22日到期、面額20萬元之本票交予
      被上訴人。而由上訴人於94年1 月10日出具委託書觀之，
      其上記載：「本人乙○○委託甲○○小姐代償二筆款項共
      新台幣伍拾萬元整於93年10月15日及93年12月22日支付代
      償本人債務之款項其中利息由江小姐替我支付，最近一張
      本票於94年1 月31日到期，請爸媽先行替我還款，別讓江
      小姐為難，另一張於94年2 月22日到期，請一併幫我還款
      」，足認被上訴人確有於93年10月15日、93年2 月22日分
      別交付借款300,000 元、200,000 元予上訴人，否則上訴
      人何以於94年1 月10日出具前開委託書請求父母代為清償
      ？
   2、按當事人主張有利於己之事實者，就其事實有舉證之責任
      ，民事訴訟法第277 條前段定有明文。本件上訴人主張其
      於94年2 月21日、94年2 月24日、已清償前開20萬元、30
      萬元借款之事實，既為被上訴人所否認，自應由上訴人就
      前開已清償之有利於己事實，負擔舉證責任。經查：上訴
      人雖提出板橋市農會00-00-00-000000-0 帳戶交易明細，
      證明有於94年2 月24日提領300,000 元之事實，然並無法
      由此證明其係將該300, 000元現金交付與被上訴人。再者
      ，上訴人雖聲請傳喚證人即其母親丙○○○作證，其固於
      本院調查時到庭證稱其在94年2 月有拿20萬元給上訴人，
      由上訴人去還給被上訴人，上訴人並拿20萬元之本票給她
      看，說錢已還了，把本票撕掉，還有一筆30萬元是在94年
      4 月上訴人拿房子貸款還掉了，有把30萬元的本票拿給她
      看，本票也撕掉了。其在94年8 、9 月間將5 萬元支票交
      給被上訴人時，其有對被上訴人說欠舞廳的錢都還掉了，
      不再有欠款，被上訴人則點頭說謝謝云云（本院卷第72至
      73頁），惟證人丙○○○並未親自將20萬元及30萬元交給
      被上訴人，縱其有於94年2 月間交付20萬元予上訴人，然
      上訴人是否確實交給被上訴人，尚有待證明。而證人丙○○○證稱30萬元係94年4 月間拿房子貸款還掉，則與上訴
      人所稱係於94年2 月24日提領現金交付與被上訴人等情不
      符。其次，縱認被上訴人於94年8 、9 月間收受5 萬元支
      票時有點頭說謝謝，然亦無法由此即認上訴人積欠之款項
      均已還清。況證人丙○○○為上訴人之母親，其所為之證
      言不免有偏頗上訴人之嫌，自難遽信為真實。至被上訴人
      雖已將前開20萬元、30萬元借款所簽發之2 張本票返還予
      上訴人，然返還本票未必即代表所擔保之借貸款項已經清
      償，亦可能係因其他原因所以先行返還。因兩造當時仍為
      男女朋友關係，而上訴人於94年3 月6 日確係出具悔過書
      予被上訴人，表示願意「誠心改過，不再涉及賭具之類場
      所及吃安眠藥物，並專心工作投入生活正常…」，是被上
      訴人於上訴人一再求情之下，因男女情誼，一時心軟而先
      將本票返還與上訴人，亦符常情。此外，上訴人並無法提
      出其他證據證明其確已清償前開20萬元、30萬元借款之事
      實，自難認其主張為真實。
   3、上訴人既尚積欠被上訴人前開20萬元、30萬元借款未清償
      ，則其為擔保前開2 筆借款，而於94年8 月15日簽發面額
      相同（20萬元加30萬元等於50萬元）如附表編號二所示之
      本票以為擔保或清償，自符常情，亦與證人彭玉美於原審
      時到庭證稱「94年8 月15日兩造在二樓，被告要求原告還
      錢，原告當天簽發三張本票，表示要清償兩造間所有債務
      ，…被告問原告為何多開一張50萬元本票，原告說這一張
      是要請被告代原告向原告父母要錢，但遭被告拒絕，並退
      還這張本票，因此當天被告只收系爭二張本票」等語（原
      審卷第20頁）相符。反之，上訴人於原審時空言指稱其簽
      發附表編號二所示本票是要被上訴人以討債為手段，持向
      上訴人父母詐騙金錢云云，嗣經原審以上訴人無法舉證證
      明判決其敗訴後，始於本院改稱附表編號二所示本票之原
      因關係為借貸關係，然辯稱未交付借款等語，其前後說詞
      反覆不一，自應以被上訴人所述附表編號二所示50萬元本
      票債權係為擔保尚未清償之前開20萬元、30萬元借款債權
      而簽發等情較為可採。是附表編號二所示50萬元之本票債
      權應有效存在。至到期日並非本票必要記載事項，如未填
      載，則視為見票即付，故被上訴人於提示之時自行填載到
      期日，尚無礙於本票之效力。則上訴人主張被上訴人對附
      表編號二所示本票債權不存在云云，自非可採，其訴請確
      認附表編號二所示本票債權不存在，難認有理。
（二）就如附表編號一所示60萬元本票部分，經查：
   1、附表編號一所示60萬元本票所擔保之代墊舞廳消費款僅及
      於94年8 月15日前之消費款，是就94年8 月16日以後之舞
      廳消費款本院即無庸審酌，應先敘明。而上訴人已自認下
      列簽單之簽名為真正，即93年12月8 日7,200 元、93年12
      月18日5,250 元、93年12月18日5,040 元、93年12月21日
      6,790 元、94年1 月25日7,200 元、94年1 月29日7,200
      元、94年1 月30日10,300元、94年3 月27日10,720元、94
      年6 月30日5,400 元、94年6 月22日7,200 元、94年6 月
      23日9,080 元、94年6 月27日7,200 元、94年7 月7 日
      4,620 元、94年7 月7 日4,680 元、94年7 月8 日11,270
      元、94年7 月9 日6,330 元、94年7 月11日5,320 元、94
      年7 月13日7,200 元、94年7 月18日3,600 元、94年7 月
      18日7,120 元、94年7 月26日7,200 元、94年7 月30日8,
      770 元、94年7 月31日3,600 元、94年8 月1 日10,720元
      、94年8 月5 日11,380元、94年8 月6 日7,200 元、94年
      8 月10日8,820 元、94年8 月11日7,200 元、94年8 月12
      日11,820元、94年8 月13日7,200 元、94年8 月15日12,6
      00元，共計235,230 元之舞廳消費款確為上訴人所消費。
   2、至上訴人雖抗辯前開爭點(三)1 至17所示簽單共計76,410元
      之消費款非其所消費云云，惟查：93年12月14日7,200 元
      、94年1 月28日7,200 元、94年3 月6 日4,500 元、94年
      3 月24日9,400 元、94年4 月1 日3,600 元、94年3 月30
      日1,650 元、94年5 月12日1,800 元、94年6 月24日4,50
      0 元、94年7 月12日3,600 元、94年7 月6 日1,800 元、
      94年7 月19日3,600 元、94年7 月21日7,200 元、94 年7
      月24日3,600 元、94年7 月27日3,960 元、94年8 月8 日
      7,200 元之簽單上「邱」字雖非上訴人所親簽，然為證人
      戊○○經上訴人授權後所代簽，而94年4 月30日4,500 元
      、94年5 月7 日1,100 元之簽單上「乙○○」雖非上訴人
      所親簽，然亦為證人丁○○經上訴人授權後所代簽等情，
      業據證人戊○○於原審到庭證稱：「原告來店裡消費簽帳
      單，經常未付款，而是簽帳，被告是我的小姐，所以就由
      我背書，如果二個月內收不到帳款，就要扣我的薪水，通
      常都是被告在二個月內就代原告把帳款付清，我就將簽帳
      單還給被告」「有少部分簽帳單是原告直接打電話給我，
      叫我幫他代簽，因為他帶被告出去，晚班不再進來店裡上
      班，被告的費用還是要原告付，這種情形我只簽『邱』，
      被告所提出之簽帳單都是我背書，或原告委託我代簽的帳
      單，這些款項都由被告付清了」等語（原審卷第21頁）及
      據證人丁○○於本院調查時到庭證稱：「甲○○是我的小
      姐，乙○○是客人，我在金元帥舞廳擔任大班，大家叫我
      ｃｃ大班。」「乙○○來舞廳都捧紫琳場，紫琳就是被上
      訴人，他都是茶舞時間來，晚上帶被上訴人去吃飯，有時
      候晚上就沒有回來。消費要簽帳，茶舞32節一節110 元、
      晚舞全場40節一節180 元全場7, 200元，如果晚上乙○○
      帶被上訴人沒有回來，就會打電話回來叫我及菊蘭大班代
      簽。」「94年5 月7 日1,100 元、94年4 月30日4,500 元
      是我代簽」「是上訴人本人打電話叫我代簽，如果晚上沒
      有進來要補40節7,200 元，上訴人來的早就簽的多，晚一
      點來就簽的少，如果茶舞進來把人帶走，晚舞不進來就要
      補晚舞全場40節。」「如果我代簽客人未付錢，就會扣我
      薪水，菊蘭代簽就會扣菊蘭薪水。」等語綦詳（本院卷第
      126 至127 頁），按證人戊○○、丁○○均為金元帥舞廳
      之大班，其所稱上訴人至舞廳消費之情形互核相符，且其
      如為客人簽帳而客人不付錢，即需以自己之薪水償付，其
      自無未經客人授權而代其簽帳之理。是應認前開爭點(三)1
      至17之舞廳消費款共76,410元亦為上訴人所消費。故被上
      訴人為上訴人所墊付之舞廳消費款共有311,640 元。
   3、按票據乃文義證券及無因證券，票據上之權利義務，悉依
      票上所載文義定之，與其基礎之原因關係各自獨立，票據
      上權利之行使，不以其原因關係存在為前提，是以執票人
      行使票據上權利時，就其基礎之原因關係確係有效存在，
      固不負舉證責任。惟兩造均主張系爭本票交付之原因關係
      為消費借貸，票據債務人抗辯未收受借款，消費借貸未成
      立，則就借款已交付之事實，自應由執票人負舉證責任。
      本件兩造均自承附表編號一所示60萬元本票之原因關係係
      擔保94年8 月15日以前上訴人於金元帥舞廳簽帳款及向被
      上訴人之借款，已如前述。惟被上訴人所主張上訴人於93
      年3 月6 日以後有向其陸續借款，款項為60萬元扣除127,
      000 元，再扣除94年8 月15日前之簽帳單即311,640 元後
      之金額即161,360 元之事實，已為上訴人所否認，辯稱被
      上訴人並未交付借款等語，揆諸前開說明，自應由被上訴
      人就有交付借款之事實負擔舉證責任。惟被上訴人並未能
      舉證證明其確實有交付前開借款予上訴人，自難認其前開
      主張為真實。
   4、上訴人雖主張其有於94年4 月28日、94年6 月7 日分別交
      付160,000 元、150,000 元與被上訴人之事實，然為被上
      訴人所否認，自應由上訴人就此有利於己之事實負擔舉證
      責任，然上訴人並未能舉證以實其說，自難認其前開主張
      為真實。
   5、被上訴人主張上訴人有於94年8 月15日另外再向其借款10
      0,000 元之事實，為上訴人所否認，自應由被上訴人就該
      有利於己之事實負擔舉證責任，然被上訴人並未能舉證以
      實其說，自難認其前開主張為真實。
   6、被上訴人主張上訴人於10萬元支票兌現後，再向被上訴人
      借貸50,000元之事實，為上訴人所否認，自應由被上訴人
      就該有利於己之事實負擔舉證責任，然被上訴人並未能舉
      證以實其說，自難認其前開主張為真實。
   7、被上訴人自承上訴人已交付發票人邱春木、發票日94 年9
      月25日、面額127,000 元之支票清償附表編號一所示60萬
      元本票所擔保之舞廳簽帳款127,000 元，而已將127,000
      元之簽帳單返還上訴人，是被上訴人尚持有上訴人於舞廳
      之簽單共計311,640 元，已如前述。惟被上訴人已收受上
      訴人所交付發票人邱春木、發票日94年8 月25日、94年9
      月5 日、面額各為100,000 元、50,000元之支票提示兌現
      ，是清償後上訴人尚積欠被上訴人之舞廳簽帳代墊款應僅
      為161,640 元，其餘部分之簽帳單消費款已因清償而消滅
      。又被上訴人並未能舉證證明其另有交付上訴人借款161,
      360 元，已如前述，則上訴人訴請確認被上訴人就附表編
      號一所示本票就超過161,640 元之票據債權不存在，即有
      理由。
（三）綜上所述，原審就上訴人訴請確認被上訴人如附表編號一
      所示本票票面金額超過161,640 元部分之票據債權不存在
      ，為上訴人敗訴之判決，則有未洽。上訴意旨就此部分指
      摘原判決不當，求予廢棄改判，為有理由，爰由本院予以
      廢棄，改判如主文第二項所示。至於逾前開部分之請求及
      附表編號二所示本票債權部分，原審為上訴人敗訴之判決
      ，核無違誤，上訴意旨，就此部分指摘原判決不當，求予
      廢棄，為無理由，應駁回其上訴。
六、本件為判決之基礎已臻明確，兩造其餘攻擊防禦方法，核與
    判決結果不生影響，爰不予一一論述，附此敘明。
七、據上論結，本件上訴為一部有理由，一部無理由，依民事訴
    訟法第436 條之1 第3 項、第449 條第1 項、第450 條、第
    79條，判決如主文。
中　　華　　民　　國　　96　　年　　2 　　月　　15　　日
                  民事第一庭  審判長法  官  黃小瑩
                                    法  官  馬傲霜
                                    法  官  藍雅清
以上正本證明與原本無異。
本判決不得上訴。
中　　華　　民　　國　　96　　年　　3 　　月　　3 　　日
                                    書記官　黃王雅寬
附表
┌──┬────┬────┬───┬────┬────┐
│編號│發票人  │票面金額│本票號│發票日期│到期日  │
│    │        │        │碼    │        │        │
├──┼────┼────┼───┼────┼────┤
│一  │乙○○  │六十萬元│079758│94年8 月│94年10月│
│    │        │        │      │15日    │15日    │
├──┼────┼────┼───┼────┼────┤
│二  │乙○○  │五十萬元│079757│94年8 月│94年10月│
│    │        │        │      │15日    │20日    │
└──┴────┴────┴───┴────┴────┘
